【裁判字號】    97,易,1955
【裁判日期】    970912
【裁判案由】    詐欺
【裁判全文】
臺灣板橋地方法院刑事判決              97年度易字第1955號
公  訴  人  臺灣板橋地方法院檢察署檢察官
被      告  丙○○
上列被告因詐欺案件，經檢察官提起公訴（97年度偵字第632號
），本院判決如下：
    主  文
丙○○幫助意圖為自己不法之所有，以詐術使人將本人之物交付
，處有期徒刑伍月，如易科罰金，以新臺幣壹仟元折算壹日。
    事  實
一、丙○○依其智識程度雖可預見當今不法份子為掩飾其不法犯
    行，避免執法人員之循線追緝，經常以低利或編造各種理由
    為誘餌，誘使民眾提供所申請行動電話後，再利用取得行動
    電話作對外詐騙或其他各種不法用途使用，可能幫助不法集
    團遂行詐欺取財之犯罪目的，仍不違背其本意，而基於幫助
    詐欺取財之不確定故意，先向其不知情之女友劉福璇借用劉
    福璇於民國九十五年九月七日向臺灣大哥大股份有限公司（
    下稱臺灣大哥大）所申請之行動電話號碼00000000
    00號之ＳＩＭ卡易付卡一枚，再於九十六年四月二十五日
    前之某日在不詳地點，將上開ＳＩＭ卡提供予真實姓名年籍
    不詳之成年人及其所屬詐欺集團使用。上開詐欺集團取得上
    開ＳＩＭ卡後，先以上開電話號碼在報紙上刊登可替不特定
    人借款之廣告，藉以收購不特定人之帳戶，嗣許華宗（另案
    經臺灣士林地方法院檢察署起訴）於不詳時間自報紙閱得上
    開借款訊息後，即撥打前揭0000000000號行動電
    話與對方聯繫，並將其所有之合作金庫商業銀行延平分行之
    帳戶（帳號為000000000000號）存摺、提款卡
    及密碼等資料，於九十六年四月二十五日提供予姓名年籍不
    詳自稱陳先生之成年人。嗣該詐欺集團成員於九十六年四月
    二十六日，以電話向甲○○訛稱因其先前在網路購物時所設
    定之付款程序有誤，故需依該不法份子之指示前往自動櫃員
    機操作始得避免遭扣款，該不法份子並留下行動電話號碼0
    000000000號（申請人為吳義樺，由檢察官經另案
    偵辦中）供甲○○聯絡之用，而甲○○至彰化市○○街郵局
    後即以電話撥打上開行動電話號碼，並依該詐欺集團成員之
    指示操作，而將新臺幣（下同）二萬四千零十七元匯款至上
    開許華宗之合作金庫商業銀行延平分行之帳戶後，旋即為該
    不法份子提領一空。嗣甲○○撥打前開吳義樺申辦之行動電
    話號碼與該詐欺集團成員聯繫後始知受騙而報警處理，經警
    循線查悉上情。
二、案經甲○○訴由彰化縣政府警察局彰化分局報告臺灣士林地
    方法院檢察署呈請臺灣高等法院檢察署檢察長令轉臺灣板橋
    地方法院檢察署檢察官偵查起訴。
    理  由
一、程序方面：
    按被告以外之人於審判外之言詞或書面陳述，除法律有規定
    者外，不得作為證據；又被告以外之人於審判外之陳述，雖
    不符合同法第一百五十九條之一至第一百五十九條之四之規
    定，但經當事人於審判程序同意作為證據，法院審酌該言詞
    陳述或書面陳述作成時之情況，認為適當者，亦得為證據。
    當事人、代理人或辯護人於法院調查證據時，知有第一百五
    十九條第一項不得為證據之情形，而未於言詞辯論終結前聲
    明異議者，視為有前項之同意，刑事訴訟法第一百五十九條
    第一項及第一百五十九條之五分別定有明文。查本判決下列
    所引用之各該被告以外之人於審判外之陳述，雖屬傳聞證據
    ，惟均經各當事人於本院準備程序、審判期日中對於證據能
    力表示同意作為證據，本院審酌此等證據資料製作時之情況
    ，並無違法不當及證明力明顯過低之瑕疵，亦認為以之作為
    證據應屬適當，故揆諸前開規定，爰逕依刑事訴訟法第一百
    五十九條之五規定，認前揭證據資料均例外有證據能力，合
    先敘明。
二、實體方面：
    訊據被告丙○○固承認由劉福璇在九十五年九月七日辦理上
    開門號後，旋轉交由伊使用，迄未停話或掛失，惟矢口否認
    有何幫助詐欺之犯行，辯稱：案發時伊已搬至高雄工作，並
    未參與詐欺犯行，伊沒有將上開手機門號交給任何人，且伊
    於搬離台北縣三重市○○○路租屋處時，沒有將該門號手機
    帶走，尚且遺留許多電器等物，後來房東清理伊遺留的東西
    ，該門號手機不知去向云云，惟查：
  (1)詐欺集團使用0000000000行動電話門號，在報上
    刊登借款廣告，並以該門號為聯絡工具乙節，經證人許華宗
    於警詢及偵查時證述明確，並有該門號通聯調閱查詢單一份
    可證。而該詐欺集團取得許華宗之上開帳戶後即以之向甲○
    ○詐騙取得金錢，此有告訴人之郵局帳戶內頁明細、自動櫃
    員機儲戶交易明細表、合作金庫商業銀行延平分行函覆之由
    證人許華宗所申請之開戶基本資料各一份可佐，告訴人確有
    因此受到詐騙，詐欺正犯業已犯罪既遂。
  (2)被告於偵查中辯稱：九十六年三月到高雄後，就沒有再使用
    0000000000號行動電話門號，因為伊自九十五年
    底、九十六年初另行辦理一支0000000000號行動
    電話，就只帶該支手機到高雄，是因伊有一些朋友還會使用
    0000000000行動電話門號與伊聯絡，且伊前女友
    只知道0000000000號行動電話，伊幻想前女友可
    能會打該門號與伊聯絡，所以沒有申請停話等情（本案九十
    七年度偵字第六三二號卷，第八頁；台灣士林地方法院檢察
    署九十六年度偵字第一三五九五號卷，第五十三頁）。然被
    告所舉證人即房東乙○○證稱：被告在從上址搬走前半年，
    欠伊很多房租，伊都聯絡不到他，留條子之後，被告的女友
    才通知被告跟伊聯絡，伊和被告聯絡上之後，伊問被告何時
    要搬走，或要如何處理該房間，不過被告都沒有講到手機的
    事情。被並未出現，東西就沒有搬走，伊有收到被告被銀行
    催繳卡債的信，伊當時是通知被告要把上址屋內的東西搬走
    ，但是被告都沒有把他房間內的東西搬走，是伊幫被告處理
    掉的，伊是把被告房間內重要的電器，像是冷氣、冰箱、電
    視、電視櫃、心經飾品搬到另一個空房間去。被告沒有租上
    址房子前後，並沒有問起手機的事情等情（本院九十七年八
    月二十六日審判筆錄）。被告先由劉福璇代為申辦行動電話
    ，惟未久即無端自行申辦第二支電話使用，已有悖於常情；
    又被告既自稱幻想前女友可能還會打0000000000
    號行動電話門號與伊聯絡，且欲與其他友人以該門號保持聯
    繫，而維持該門號使用狀態，竟稱搬遷南下高雄時並未攜行
    ，與房東聯繫就租屋處遺留物品處理方式之過程中，亦毫不
    關心0000000000號行動電話門號手機之狀況，棄
    置數月後終至憑空消失，所述情節亦屬矛盾；而其上揭辯詞
    ，復與證人劉福璇證稱：至九十六年十月份還可與被告以0
    000000000行動電話門號聯繫乙節（九十七年度偵
    字第六三二號卷，第七頁）更屬不符，顯示被告上開所辯情
    節顯有疑問，而難逕信。
  (3)行動電話門號係與他人聯繫之重要工具，具有強烈屬人性及
    隱私性，自以本人保管使用為原則，且近年來社會上利用人
    頭門號電話詐騙他人金錢以逃避政府查緝之案件屢見不鮮，
    復廣為媒體報導且迭經政府宣傳，被告早已成年，並有大學
    學歷及相當社會歷練，為智識成熟之人，對此應知之甚詳，
    其對詐欺集團收集行動電話門號，得供聯繫收購帳戶或詐騙
    被害人匯入款項所用，應有所認知及警覺，被告既然使用上
    揭行動電話門號，如該門號之ＳＩＭ卡確實遺失，一般通常
    知識經驗之人均知應立即向電信公司辦理停話，以防遭受不
    法集團冒用該ＳＩＭ卡作為行騙之工具，且被告遺失前揭Ｓ
    ＩＭ卡，已經無法繼續使用該門號對外聯絡，即應辦理外撥
    及接聽之停話功能，再行向電信公司申請補發ＳＩＭ卡使用
    ，始符合常情，惟被告竟置之不理，顯有違常情；又詐欺集
    團既利用被告申請之行動電話號碼作為登報詐騙之聯絡工具
    ，衡情該詐欺集團當無可能選擇一隨時可能遭人掛失而無法
    使用之電話號碼作為詐騙之用，否則若電話號碼申請人已先
    行將ＳＩＭ卡報遺失而停話，該詐欺集團刊登廣告或聯繫出
    售帳戶、詐騙被害人，顯將徒勞無功，此益徵被告丙○○上
    開電話號碼ＳＩＭ卡，絕非詐欺集團偶然拾得所使用，而係
    被告自行交付詐欺集團成員恣意使用無疑。
  (4)綜上所述，是被告當係自己於九十五年九月七日至九十六年
    四月二十五日之間之某日，在不詳地點，將上開行動電話門
    號之ＳＩＭ卡交付予真實、姓名年籍均不詳之成年人及其所
    屬之詐騙集團使用，應堪認定。被告基於幫助詐欺取財之犯
    意提供上揭ＳＩＭ卡予上揭真實姓名、年籍均不詳之成年人
    ，復由該成年人所屬之詐欺集團成員將被告所提供之ＳＩＭ
    卡供聯絡另案被告許華宗之用，以遂行幫助真實姓名、年籍
    均不詳之成年人其其所屬之詐欺集團犯詐欺取財犯行，已屬
    灼然，被告事後辯稱該ＳＩＭ卡遺忘於租屋處而遺失云云，
    無非卸責之詞，不足採信，本案罪證明確，被告犯行堪予認
    定，自應依法論科。
三、論罪科刑：
    按刑法上之幫助犯，係對於犯罪與正犯有共同之認識，而以
    幫助之意思，對於正犯資以助力，但未參與實施犯罪之行為
    者而言。本案詐欺集團成員取得被告丙○○提供之行動電話
    門號後，刊登廣告收購帳戶，並向被害人甲○○詐騙取得其
    財物，是該詐騙集團所為係犯詐欺取財罪。故核被告所為，
    係犯刑法第三十條第一項前段、第三百三十九條第一項之幫
    助詐欺取財罪。被告係以幫助犯罪之不確定故意，參與詐欺
    構成要件以外之行為，核屬詐欺取財犯行之幫助犯，依刑法
    第三十條第二項規定減輕其刑。爰審酌被告並無前科，然交
    付行動電話門號予詐騙集團使用，使犯罪之追查過程更趨複
    雜，對被害人之財產及正常金融交易秩序造成相當損害，犯
    後飾詞圖卸，未見悔意，本院因此認為，被告固無據實陳述
    之義務，然其缺乏為自己行為負責之觀念，自應施以相當之
    刑罰，以期收矯治及社會防衛之效，兼衡被告未經認定為詐
    欺集團成員，被害人受詐金額等一切情狀，量處如主文所示
    之刑，並諭知易科罰金之折算標準，以示警懲。
據上論斷，應依刑事訴訟法第299條第1項前段，刑法第30條第1
項前段、第2項、第339條第1項、第41條第1項前段，刑法施行法
第1條之1，判決如主文。
本案經檢察官靳開聖到庭執行職務。
中    華    民    國    97    年    9     月    12    日
                  刑事第三庭   審判長法  官   王屏夏
                                     法  官   彭全曄
                                     法  官   王偉光
上正本證明與原本無異。
如不服本判決，應於判決送達後十日內檢附理由向本院提出上訴
狀
                                     書記官   陳宥伶
中    華    民    國    97    年    9     月    12    日
附錄論罪科刑法條
中華民國刑法第三百三十九條
意圖為自己或第三人不法之所有，以詐術使人將本人或第三人之
物交付者，處五年以下有期徒刑、拘役或科或併科一千元以下罰
金。
以前項方法得財產上不法之利益或使第三人得之者，亦同。
前二項之未遂犯罰之。


司法院資訊處製作；財團法人民間司法改革基金會備份。
